臺灣新竹地方法院民事判決  
111年度訴字第378號
原      告  李守娟  
訴訟代理人  王雅芳律師
被      告  王妍晰  

訴訟代理人  翁瑋律師  
上列當事人間損害賠償事件，本院於民國111年8月23日言詞辯論
終結，判決如下：
    主  文
被告應給付原告新臺幣壹拾伍萬元及自民國一一一年五月二十日
起至清償日止，按年息百分之五計算之利息。
原告其餘之訴駁回。
訴訟費用由被告負擔二十分之一，餘由原告負擔。
本判決第一項得假執行。但被告如以新臺幣壹拾伍萬元為原告預
供擔保後，得免為假執行。
原告其餘假執行之聲請駁回。
    事實及理由
一、原告起訴主張：
㈠、原告與訴外人甲○○（下稱甲○○）為夫妻【民國87年5月23日結
    婚至107年12月28日離婚；108年5月23日結婚至108年8月26
    日離婚；109年7月29日結婚迄今（逕以第一、二、三段婚姻
    稱之）】，育有兩名子女，有戶籍謄本在卷可憑（卷第17頁
    ）。被告與甲○○因線上遊戲認識後，明知甲○○為有配偶之人
    ，竟共同為下列不當交往行為：
　⒈於107年11月間至110年11月間，傳送互稱「寶貝」之訊息；
    被告於108年6月21日、7月21日、10月24日持續傳送「寶貝
    之後一直跟老婆上床？」、「寶貝讓我當小三對嗎？」、「
    所以寶貝你要開一個小三條約給我嗎？」、「可惜你又結婚
    了」、「也一直當你的小三」、「愛上一個有老婆的」、「
    因為沒有離婚你沒有辦法來澳洲」予甲○○，有對話截圖可證
    （卷第45-49、111-113、119-261頁）。
　⒉於109年8月17日、8月31日、9月11日、9月29日、10月8日、1
    0月16日、11月6日、11月16日、12月1日、12月17日、110年
    1月5日，共同在「168motel新竹館」發生性行為，此有被告
    手機Line通訊軟體相簿內大量性愛照片可稽（下稱性愛相簿
    ，卷第19-31頁）。
　⒊不詳時間、地點之共同出遊照片、性愛照片（卷第33-42頁）
    。
㈡、被告係基於自由意志破壞原告婚姻圓滿，原告並無任何行為
    助成被告侵害原告之配偶權而與有過失。
㈢、被告於107年11月間至110年11月持續與甲○○有逾越社會正常
    一般社交分際之來往，並大量留存性愛照片及自稱「情婦」
    、「小三」，更不斷促使甲○○與原告離婚，甚而辯稱原告就
    其侵害配偶權之行為與有過失，實令原告更陷痛苦而難以平
    復。爰依民法第184條第1項、第195條第3項準用第1項之規
    定，提起本件訴訟，請求被告賠償精神慰撫金。並聲明：⑴
    被告應給付原告新臺幣（下同）300萬元及自起訴狀繕本送
    達翌日起至清償日止，按年息5%計算之利息。⑵訴訟費用由
    被告負擔。⑶願供擔保，請准宣告假執行。　
二、被告則答辯以：
㈠、不爭執於性愛相簿所示時間與鄭嘉發生性行為；亦不爭執原
    告所提之出遊照片、性愛照片為真正。
㈡、惟否認明知或可得而知甲○○為有配偶之人。緣以：
　1.甲○○於108年6月21日始傳送訊息予被告，告知其與原告已第
    一次復婚，被告當時甚感錯愕，所傳送如原告主張如㈠、⒈所
    示之訊息均係在指責甲○○為何使被告在不知情之情形下介入
    他人婚姻；甲○○於不詳時點傳送訊息向原告表明被告不知渠
    等又再次復婚（卷第87-89、96頁）。
　2.原告與甲○○婚姻狀況急遽多變，第二段與第三段婚姻之結婚
    與離婚時間甚短，有別於一般社會常態，被告無從得知原告
    與甲○○於原告主張㈠、⒈⒉⒊時點之真實婚姻狀態。
㈢、被告未要求甲○○與原告離婚，且原告與甲○○婚姻早已名存實
    亡（卷第93頁），被告無侵害原告配偶權之故意或過失。
㈣、原告於被告配偶沈○○對甲○○提起侵害配偶權訴訟（111年度訴
    字第1號，下稱另案）之前，即知被告之存在（卷第89-91頁
    ），仍放任甲○○之行為，原告對於本件損害之發生與有過失
    。
㈤、答辯聲明：⑴原告之訴駁回。⑵訴訟費用由原告負擔。⑶如受不
    利益判決，願供擔保請准宣告免為假執行。　　
三、本院之判斷：
㈠、原告主張其與甲○○第一至三段婚姻之起迄時間；被告與甲○○
    於性愛相簿所示時間，在「168motel新竹館」發生性行為、
    於107年11月間至110年11月間與甲○○傳送互稱「寶貝」之訊
    息及共同出遊，為被告所不爭執，並有戶籍謄本、性愛照片
    、對話截圖在卷可憑（卷第17-49、109-113、119-261頁）
    ，故此部分客觀事實應堪先予認定。　
㈡、至原告主張被告明知甲○○有婚姻關係存在，而仍與之不當交
    往，則為被告所否認，並以前詞置辯。是以，本件爭點厥為
    ：被告是否明知或可得而知甲○○為有配偶之人？按因故意或
    過失不法侵害他人權利者，負損害賠償之責任；故意以背於
    善良風俗之方法，加損害於他人者亦同，民法第184條第1項
    定有明文。次按侵權行為損害賠償責任之行為人所必須具有
    「故意」或「過失」主觀意思要件中之「過失」，係以行為
    人是否已盡善良管理人之注意義務為認定之標準，亦即行為
    人所負者，乃抽象輕過失之責任（最高法院96年度台上字第
    35號民事判決意旨參照）。又不法侵害他人之身體、健康、
    名譽、自由、信用、隱私、貞操，或不法侵害其他人格法益
    而情節重大者，被害人雖非財產上之損害，亦得請求賠償相
    當之金額；且此於不法侵害他人基於父、母、子女或配偶關
    係之身分法益而情節重大者準用之，同法第195條第1項前段
    、第3項規定甚明。再按婚姻係以夫妻之共同生活為其目的
    ，配偶應互相保持其共同生活之圓滿安全及幸福，而夫妻互
    守誠實，乃為確保其共同生活之圓滿安全及幸福之必要條件
    ，配偶之一方行為不誠實，破壞共同生活之圓滿安全及幸福
    者，即為違反婚姻契約之義務而侵害他方基於配偶關係之身
    分法益且情節重大。是以有配偶之人與他人之交往，或明知
    為他人配偶卻故與之交往，其互動方式依一般社會通念，如
    已逾越普通朋友間一般社交行為，侵害婚姻關係存續中之他
    方配偶基於配偶關係之身分法益，並足動搖婚姻關係所重應
    協力保持共同生活圓滿安全幸福之忠實目的時，應有以違背
    善良風俗之方法，加損害於他人之故意，且屬情節重大，茍
    配偶因此受精神上痛苦，自得請求賠償，此不因刑案通姦除
    罪化而受影響。
㈢、本院基於以下理由，認被告可得而知甲○○為有配偶之人，疏
    未查證，而有過失：
　⒈證人甲○○具結證稱：我與被告於106年9、10月在手機遊戲群
    組認識，我們在群組都會自我介紹，我有說我已婚，所以被
    告知道我的婚姻狀態；我每次結婚離婚之後都會跟被告說等
    語（卷第266-269頁）。勾稽被告於108年6月21日傳送「可
    惜，你又結婚了…」之訊息後，甲○○回應「離了，可以結，
    結了，也可以再離…」、「這不是寶貝說的嗎」（卷第153頁
    ），可見被告縱使對於甲○○與原告結婚、離婚之準確時點未
    知悉，然對於甲○○婚姻狀況急遽多變有認識，甚而將甲○○結
    婚、離婚、結婚視為常態，被告往後竟未再查證甲○○婚姻狀
    態即與甲○○為不當交往行為。
　⒉甲○○固於不詳時點傳送訊息向原告表明被告不知渠等又再次
    復婚（卷第87-89、96頁），然上開截圖內容均僅片斷，且
    無對話日期，被告究係哪段期間不知甲○○之婚姻狀態，無從
    推知，不排除係甲○○為維護被告，而在原告面前替被告所為
    之開脫之詞，從而上開訊息尚不足以作為對被告有利之認定
    。
　⒊綜上，被告既已知悉甲○○曾復婚一次，婚姻狀態變化多端，
    仍疏未查證，於可得而知甲○○為有配偶之人狀況下，仍與甲
    ○○相偕出遊、互稱寶貝，及前往汽車旅館發生性行為多次，
    自屬過失不法侵害原告配偶權。
㈣、次按民法第217條第1項所謂被害人與有過失，須被害人之行
    為助成損害之發生或擴大，就結果之發生為共同原因之一，
    行為與結果有相當因果關係，始足當之。本件損害之發生，
    肇因於被告與甲○○逾越男女分際行為，侵害原告基於配偶關
    係之身分法益，原告是否於另案前即知悉被告之存在，與本
    件損害之發生，難認有相當因果關係，亦非與結果之發生有
    共同之原因，被告執此抗辯原告亦有過失，顯非可取。　
㈤、是本院依調查證據之結果及斟酌全辯論意旨，認被告疏未查
    證甲○○之婚姻狀態，與甲○○發生性行為、共同出遊、傳送互
    稱「寶貝」等訊息之行為，均已逾越普通朋友應有之正常社
    交程度，自屬過失不法侵害原告與其配偶間之婚姻生活信賴
    基礎，破壞干擾原告與其配偶於婚姻關係中忠實義務及保持
    婚姻共同生活圓滿、安全及幸福之身分法益而情節重大，並
    足致原告受有精神上之痛苦，揆諸前開規定及說明，原告請
    求被告賠償其所受非財產上之損害，即屬有據。法院對於非
    財產上損害之酌定，應斟酌雙方之身分、地位、資力與加害
    之程度及其他各種情形，核定相當之數額，其金額是否相當
    ，自應依實際加害情形與被害人所受之痛苦及雙方之身分、
    地位、經濟狀況等關係決定之（最高法院85年台上字第460
    號判決意旨參照）。本院斟酌原告學歷為靜宜大學觀光系畢
    業，現職為家管（卷第13頁）；被告未曾有工作經歷，目前
    罹患適應障礙併焦慮、憂鬱症狀（卷第84、97頁）；兼衡原
    告係因甲○○於另案經沈○○起訴後方知悉被告之事，第一段及
    第二段婚姻為兩願離婚，被告與甲○○不當交往行為並非原告
    決定離婚時之考量因素；原告與甲○○育有二名子女、婚姻關
    係尚存續、前揭侵害情節等一切情狀，認原告請求精神慰撫
    金以15萬元為適當，逾此範圍之請求，則屬過高。
㈥、再按給付有確定期限者，債務人自期限屆滿時起，負遲延責
    任。給付無確定期限者，債務人於債權人得請求給付時，經
    其催告而未為給付，自受催告時起，負遲延責任。其經債權
    人起訴而送達訴狀，或依督促程序送達支付命令，或為其他
    相類之行為者，與催告有同一之效力，民法第229條第1項及
    第2項定有明文。又遲延之債務，以支付金錢為標的者，債
    權人得請求依法定利率計算之遲延利息，但約定利率較高者
    ，仍從其約定利率，應付利息之債務，其利率未經約定，亦
    無法律可據者，週年利率為5%，民法第233條第1項及第203
    條亦有明文。本件給付屬侵權行為之債，並無確定期限，亦
    無約定遲延利息之利率，又被告係於111年5月19日收受起訴
    狀繕本（卷第67頁），是原告請求自該繕本送達被告之翌日
    即111年5月20日起算，按年息5%計算之法定遲延利息，核無
    不合，應予准許。
四、綜上所述，原告依民法第184條第1項、第195條第3項準用第
    1項侵權行為法律關係，請求被告給付15萬元，及自111年5
    月20日起至清償日止，按年息5%計算之利息，為有理由，應
    予准許。逾此範圍之請求，則無理由，應予駁回。
五、末按所命給付之金額或價額未逾50萬元之判決，法院應依職
    權宣告假執行，民事訴訟法第389條第1項第5款定有明文，
    本件原告勝訴部分，因所命給付之金額未逾50萬元，揆諸前
    開之規定，本院應依職權宣告假執行。此部分原告雖陳明願
    供擔保聲請宣告假執行，然其聲請僅係促使法院為職權之發
    動，爰不另為假執行准駁之諭知。並依被告之聲請，為被告
    酌定相當之擔保金額後併宣告得免為假執行。至原告敗訴部
    分，其假執行之聲請即失所附麗，應併予駁回。
六、本件判決基礎已臻明確，兩造其餘攻擊防禦方法及訴訟資料
    ，核與判決結果不生影響，爰不一一論述。
七、訴訟費用負擔之依據：民事訴訟法第79條。　　
中　　華　　民　　國　　111 　年　　9 　　月　　26　　日
                  民事第二庭    法　官　陳麗芬
以上正本係照原本作成。
如對本判決上訴，須於判決送達後20日內向本院提出上訴狀。如
委任律師提起上訴者，應一併繳納上訴審裁判費。
中　　華　　民　　國　　111 　年　　9 　　月　　27　　日
                                書記官　曾煜智